【裁判字號】    88,婚,1014
【裁判日期】    890420
【裁判案由】    履行同居
【裁判全文】
臺灣臺中地方法院民事判決  八十八年度婚字第一○一四號
    原      告  甲○○
    被      告  乙○○
右當事人間請求履行同居事件，本院判決如左
    主      文
原告之訴駁回。
訴訟費用由原告負擔。
    事      實
甲、原告方面：
  一、聲明：原告應與被告同居。
  二、陳述：兩造於民國八十四年四月九日結婚，夫妻感情初尚融洽，生育一子，家
            庭生活安定，惟被告性好遊蕩，誤交損友，未幾即不理家務，因此時生
            口角，引起家庭不安，且於八十六年十二月二十日竟不念夫妻情分，忍
            心拋棄尚未滿周歲之幼子，脫離家庭於不顧，嗣後多方打聽後親自懇求
            ，盼被告早日返家，然被告均置之不理，因原告須負擔家計，白天以建
            築工作為業，夜晚尚須照顧嗷嗷待哺幼兒，生活顛頗，心力交瘁，近日
            已漸感無力負擔，且夫妻本應互負同居義務，復經原告聲請調解不成立
            ，爰依民法第一千零一條之規定，訴請被告履行同居之義務。
  三、證據：提出戶籍謄本一件、調解不成立證明書影本一紙。
乙、被告方面：
  一、聲明：原告之訴駁回。
  二、陳述：被告當初離家之原因是因為被告受不了原告父母所給的精神壓力，原告
            家中是以開設神壇為業，婚後原告父母即要求被告不要外出工作，在家
            學習如何開壇問神，如何作乩童，因為被告對此一竅不通，故每次只要
            知道何時要開壇，被告便因精神壓力過大而失眠數天。因此，被告拒絕
            原告父母要求被告擔任乩童開壇問神之安排，原告父母對此相當不諒解
            ，許多近親也因而指責被告不孝，但當時原告正在服役，家中經濟不好
            ，而兩造所生孩子剛滿月不久，所以被告必須外出工作。
丙、本院依職權訊問證人陳楊碧華。
    理      由
一、本件原告主張兩造為夫妻，詎被告自八十六年十二月二十日離家出走迄今未回，
    夫妻互負同居義務，爰依民法第一千零一條之規定，訴請被告履行同居之義務。
    被告則以無法忍受原告父母親所給予擔任乩童之精神上壓力，有不能同居之正當
    理由資為抗辯。
二、按夫妻互負同居之義務，但有不能同居之正當理由者，不在此限，民法第一千零
    零一條有明文規定。經查，原告主張兩造為夫妻，被告於八十六年十二月二十日
    起離家，拒與原告履行同居生活等情，固據原告提出戶籍謄本為證，並為被告所
    不爭執，可認為真實。然被告抗辯原告父母要求被告擔任乩童，開壇問神，給與
    被告莫大之精神壓力一節，業據證人即原告之母親陳楊碧華於本院證稱：「我沒
    有強迫被告，是被告同意後才請她當乩童，被告沒有向我抱怨不想當乩童的事情
    」等語，足認原告父母確有要求被告擔任乩童之事實。雖原告另陳述：「我家是
    開神壇的，但我父母會徵求被告同意，才會讓她當乩童」等語，惟被告堅稱未同
    意擔任乩童，衡諸經驗法則，被告身為媳婦，並非自自幼即從事乩童工作，自無
    同意之理，是被告所辯，應可採信。本院審酌原告父母要求被告擔任乩童，既已
    對被告造成精神上之壓力，且使被告無法承受此壓力，自足以妨礙兩造間之家庭
    生活關係，被告自有不能同居之正當理由。是原告依據民法第一千零一條之規定
    ，訴請被告履行同居，揆諸前開說明，洵屬無據，應予駁回。
三、本件事證已臻明確，兩造其餘之攻擊防禦方法及舉證，均對本判決之結果不生影
    響，爰不一一論述，附予敘明。
據上論結：本件原告之訴為無理由，依民事訴訟法第七十八條判決如主文。
中      華      民      國    八十九    年      四      月     二十     日
                                臺灣臺中地方法院家事法庭
~B法      官  周瑞芬
右為正本係照原本作成
如對本判決上訴應於判決送達後廿日向本院提出上訴狀
中      華      民      國    八十九    年      四      月    二十      日
~B法院書記官  李憲平


司法院資訊處製作；財團法人民間司法改革基金會備份。
